【裁判字號】    89,親,50
【裁判日期】    891113
【裁判案由】    確認生父母
【裁判全文】
臺灣臺南地方法院民事判決  八十九年度親字第五○號
    原        告  甲○○
    訴訟代理人    張文嘉律師
    被        告  戊○○      .
                  乙○○      .
                  丙○○      .
    兼右二人共同
    法定代理人    丁○○      .
右當事人間請求確認生父事件，本院判決如左：
    主    文
確認被告丁○○與原告所生之子即被告乙○○、丙○○間之親子關係不存在。
確認被告戊○○與原告所生之子即被告乙○○、丙○○間之親子關係存在。
訴訟費用由被告負擔。
    事    實
甲、原告方面：
一、聲明：如主文所示。
二、陳述：
(一)原告甲○○與被告丁○○係於民國六十七年一月十日結婚，婚姻關係存續中，原告於
    七十八年六月間離家出走，八十一年間原告與被告戊○○結識並進而同居，於八十二
    年九月二十八日生下一子即被告乙○○，八十三年十一月七日原告與被告丁○○離婚
    後，復於八十四年二月十八日與被告戊○○生下一子即被告丙○○。茲因原告知悉被
    告乙○○、丙○○出生之日已逾一年，而原告於八十三年十一月七日與被告丁○○辦
    理離婚時，當時原告已經大腹便便，故被告丁○○亦已知原告在外與人同居生子之事
    實，二人均因已罹於法律上規定之一年時效期間，而無法提起否認子女之訴，惟被告
    乙○○、丙○○與被告丁○○、戊○○間之親子關係是否存在，牽涉關係甚鉅，仍有
    確認之必要，為此訴請確認如主文所示。
(二)又鈞院八十七年度親字第八０號確認生父事件曾函請高雄榮民總醫院對被告戊○○與
    丙○○為血緣鑑定，鑑定結果認戊○○與丙○○間無法否定有親子血緣關係，爰請求
    調閱該卷以資參酌。
三、證據：提出戶籍謄本二件為證，並請求鑑定兩造之親子血緣關係及調閱本院八十七年
    度親字第八０號民事卷宗全宗。
乙、被告方面：
一、聲明：同意原告請求。
二、陳述：對於原告主張之事實及鑑定結果沒有意見。
    理    由
一、本件原告起訴主張被告乙○○、丙○○雖登記為原告與被告丁○○之子，惟實為原告
    與被告戊○○所生之子，而被告丙○○與被告戊○○間並經本院於八十七年度親字第
    八０號確認生父訴訟中函請行政院國軍退除役官兵輔導委員會高雄榮民總醫院鑑定認
    渠二人無法否定親子血緣關係之事實，業據其提出戶籍謄本二份為證，且為被告所不
    爭執，並經本院依職權調閱上開卷宗審認無訛，有該院八十七年九月二十三日（八七
    ）高總行字第０八三八三號函附檢驗報告在卷可稽；復經本院依聲請函請行政院國軍
    退除役官兵輔導委員會高雄榮民總醫院對乙○○、丁○○及戊○○等三人間之親子關
    係為鑑定之結果，經依白血球表面抗原分析結果、血型及聚合  ＤＮＡ分析結果，認
    為乙○○與戊○○間亦無法否定其親子血緣關係，有該院八十九年十月十七日（八九
    ）高總行字第八九０八八二五號函附檢驗報告在卷可按，是堪信原告主張之事實為真
    實。
三、按民法第二百四十七條確認之訴，除確認法律關係成立或不成立之外，並須有即受確
    認判決之法律上利益者始得提起。所謂「法律關係」，就是權利義務關係，查父母子
    女關係存在，產生繼承、監護、扶養、保護、教養等一切親權權利義務，身份雖係法
    律發生之原因，惟身份關係所產生之法律關係亦同時存在，本件原告起訴主張被告丁○○與被告乙○○、丙○○間親子關係不存在，其意併指父母與子女間權利義務關係
    不存在，尚非單純主張身份關係不存在。又在確認之訴，所謂「確認判決之法律上利
    益」，係指因法律關係存否不明確，致一方在私法上之地位有受侵害之危險，而此項
    危險得以對於另一方之確認判決除去之而言。查被告丁○○與被告乙○○、丙○○間
    及被告戊○○與被告乙○○、丙○○間之親子關係是否存在，影響被告丁○○與被告
    乙○○、丙○○及被告戊○○與被告乙○○、丙○○間之繼承、監護、扶養、保護、
    教養等一切權利義務，此項確認之利益，縱兩造就身分關係之存否無爭執，但如有更
    正戶籍上之記載，使身分關係明確之必要時，亦應認有受確認判決之法律上利益，因
    此就親子關係，應得提起確認之訴（最高法院六十二年十月三十日第三次民庭總會決
    議、二十三年上字第三九七三號判例亦同此見解）。查被告乙○○、丙○○與被告戊○○間之親子血緣關係既無法否定，業見上述，從而原告以被告乙○○、丙○○生母
    之身分，訴請確認被告丁○○與被告乙○○、丙○○間之親子關係不存在，及確認被
    告戊○○與被告乙○○、丙○○間之親子關係存在，即有理由，應予准許。
據上論結，本件原告之訴為有理由，依民事訴訟法第七十八條、第八十五條第一項前段，
判決如主文。
中      華      民      國     八十九     年     十一     月      十三      日
                                   臺灣臺南地方法院民事第二庭
                                            法      官  張家瑛
右為正本係照原本作成
如對本判決上訴，須於判決送達後廿日內向本院提出上訴狀
中      華      民      國     八十九     年     十一     月      十四      日
                                            法院書記官  蔡蘭櫻


司法院資訊處製作；財團法人民間司法改革基金會備份。
